【裁判字號】    97,交易,389
【裁判日期】    970721
【裁判案由】    過失傷害
【裁判全文】
臺灣臺中地方法院刑事判決             97年度交易字第389號
公  訴  人  臺灣臺中地方法院檢察署檢察官
被      告  乙○○
上列被告因過失傷害案件，經檢察官提起公訴（97年度偵字第
12521號），本院判決如下：
    主    文
乙○○因過失傷害人，處拘役伍拾玖日，如易科罰金，以新臺幣
壹仟元折算壹日。
    犯罪事實
一、乙○○自民國97年2月2日中午12時40分許起，至同日16時許
    止，在臺中縣大雅鄉○○路之不詳麵攤內，飲用啤酒後，已
    達於不能安全駕駛動力交通工具之程度，竟仍於飲畢後，駕
    駛車牌號碼5715-LA號自用小客車上路（公共危險部分業經
    判決確定）。嗣於97年2月2日16時20分許，駕駛上開車輛，
    行經臺中縣大雅鄉○○路136號前，其原應注意駕駛人行車
    應注意車前狀況，並隨時採取必要安全措施。而依當時情形
    並無不能注意之情事，因飲酒致操控能力欠佳，撞及在道路
    旁整理物品之甲○○（領有智障之身心殘障手冊），致甲○
    ○倒地，受有右側第一至四腰椎橫突骨折併後腹腔血腫、右
    腰肌挫傷、肝功能異常、血尿等之傷害。
二、案經甲○○聲請臺中縣大雅鄉公所調解不成立後請求移送臺
    灣臺中地方法院檢察署檢察官偵查起訴。
    理      由
一、訊據被告乙○○就在上開時、地駕車肇事之犯罪事實，其於
    警詢、偵查、及本院審理時均坦承不諱，被告於本院審理時
    坦承稱：「對起訴事實認罪，但發生事故時，我車頭已經通
    過告訴人甲○○，才聽到車門有碰撞聲，我立刻停車下車查
    看，由我女朋友抱起被害人甲○○，因鄰居有人報警叫救護
    車，所以我就在現場等候救護車及警察來處理，並協助將被
    害人送上救護車」，「當時現場左側有停放一部紅色廂型車
    ，告訴人甲○○是在廂型車對面整理雜物，我是從紅色廂型
    車的右後面要超越該車，現場是一個小轉角，告訴人家門口
    有一個盆栽擋住蹲在該處的甲○○，我經過前，遠遠並沒有
    看到甲○○，只有看到盆栽，因左側停放一部紅色廂型車，
    路變窄了，但車子還是可以慢速通過，等車子開近盆栽時才
    看到甲○○蹲在該處，我車頭過了之後，才聽到車門有撞擊
    聲」，「這是我的錯，我認罪」等語。核與告訴人之輔佐
    人周明鳳於偵訊時之指訴情節相符，此外並有道路交通事故
    現場圖、道路交通事故調查報告表（一）（二）、談話紀錄
    表、道路交通事故初步分析表、照片28張、酒測通知單、自
    首情形紀錄表、調解不成立處分書，另本件車禍被害人甲○
    ○因此受傷，復有童綜合醫院出具之診斷證明1紙附卷可稽
    ，且依被告所駕駛車輛之撞擊點係在右側前方車輪上方之車
    門附近，有該照片可參，可知被告疏未注意車前狀況，在該
    處勉強通過，致撞及被害人。按車輛駕駛人行駛時，應注意
    車前狀況，並隨時採取必要安全措施，道路交通安全規則第
    94 條第3項定有明文。被告駕車自應注意上述道路交通安全
    規定。又依附卷之交通事故調查報告表所載，本件肇事時、
    地之天候、路況皆良好，則肇事時，被告亦無不能注意之情
    事，竟疏未注意及此，致撞擊在道路旁之路人甲○○。
二、綜上所述，本件被告就本件車禍事故之發生，除因飲用酒類
    不能安全駕駛之過失，此部分業經判決確定有被告前科紀錄
    表附卷可稽外，尚有未能注意車前狀況之過失等節，實堪認
    定。是被告就本件車禍之發生，確有過失，業如上述。而被
    害人復因本件車禍所受如犯罪事實欄所載之傷勢，與被告之
    過失行為間，顯有相當之因果關係無誤。本件被告上揭犯行
    ，乃屬事證明確，洵堪認定，應依法論科。
三、核被告所為，係犯刑法第二百八十四條第一項前段之過失傷
    害罪。再被告係酒醉駕車，其因而致人受傷，所犯過失傷害
    罪則應依道路交通管理處罰條例第八十六條第一項之規定，
    加重其刑。另蒞庭檢察官認被告之普通小型車駕駛執照，有
    效日期到96年7月12日止，逾期未換發，屬無照駕駛行為一
    節，被告辯稱：伊係未換發駕照，並非無照駕駛。查被告之
    駕駛執照雖逾期未換發，惟是否預期換發，屬於行政管理之
    措施，與過失罪責之認定並無因果關係，申言之，駕駛執照
    逾期僅生暫時不能駕車之效果，仍保持其駕駛資格，只需結
    清罰鍰後即可換照，是被告於本件車禍發生時雖逾期未換發
    駕照，但原本即有駕駛執照，與無照駕駛仍屬有別（臺灣高
    等法院92年度交上易字第547 號、95年度交上易字第324號
    、97年度交上易字第100號判決參照），被告此部分所辯，
    應值採信，而無庸加重其刑，併此敘明。爰審酌被告飲用酒
    類後駕駛上開自小客車時，呼氣中酒精濃度測試值推算達約
    每公升0.64毫克，逾法定不得駕駛動力交通工具之標準值，
    對往來用路人已造成一定程度之不確定危險，顯危及自身暨
    其他道路使用人之人身安全；且實際上亦因其不能安全駕駛
    ，復有未注意車前狀況之過失而發生事故，造成甲○○受有
    上開傷勢不輕之傷害，猶需忍受住院治療、復健等種種身體
    上及生活上之不適與痛苦，案發後雖雙方進行調解，惟因被
    害人請求賠償新台幣（下同）50萬元，被告辯稱：伊係臺灣
    排灣族原住民，小孩的生活及教育費，每月還靠政府補助
    1500 元，經濟困難，至今無法與女友辦結婚等語，致直至
    本案審結時，仍未能與甲○○達成和解，復衡諸其素行、智
    識程度、生活習慣等一切情狀，量處如主文所示之刑，並定
    其易科罰金之折算標準，以示懲儆。
據上論斷，應依刑事訴訟法第二百九十九條第一項前段，刑法第
第二百八十四條第一項前段、第四十一條第一項，刑法施行法第
一條之一，道路交通管理處罰條例第八十六條第一項，判決如主
文。
本案經檢察官丙○○到庭執行職務。
中    華    民    國    97    年    7     月   21    日
                  刑事第三庭    法  官  黃松竹
上正本證明與原本無異。
如不服本判決，應於收受送達後10日內向本院提出上訴書狀（應
敘述具體理由並附繕本）。
上訴書狀如未敘述理由，應於上訴期間屆滿後20日內補提理由書
於本院。
                                書記官  黃毅皓
中    華    民    國    97    年    7     月   21    日
附錄論罪科刑法條
中華民國刑法第284條
（過失傷害罪）
因過失傷害人者，處6月以下有期徒刑、拘役或5百元以下罰金，
致重傷者，處1年以下有期徒刑、拘役或5百元以下罰金。
從事業務之人，因業務上之過失傷害人者，處1年以下有期徒刑
、拘役或1 千元以下罰金，致重傷者，處 3 年以下有期徒刑、
 拘役或 2 千元以下罰金。


司法院資訊處製作；財團法人民間司法改革基金會備份。
